【裁判字號】    97,上易,364
【裁判日期】    970731
【裁判案由】    竊盜
【裁判全文】
臺灣高等法院臺南分院刑事判決         97年度上易字第364號
上  訴  人
即  被  告  丙○○
                      樓
                    現羈押於臺灣臺南看守所
上  訴  人
即  被  告  甲○○
                    現羈押於臺灣臺南看守所
上列上訴人因竊盜案件，不服臺灣嘉義地方法院97年度易字第17
0號中華民國97年4月30日第一審判決（起訴案號：臺灣嘉義地方
法院檢察署97年度偵字第1063號），提起上訴，本院判決如下：
    主  文
上訴駁回。
    事  實
一、丙○○前曾因傷害案件，經臺灣高雄地方法院以95年度簡上
    字第1224號判決判處有期徒刑4月，如易科罰金以銀元300元
    折算1日確定，經裁定減刑後，於民國96年12月31日易科罰
    金執行完畢。甲○○前曾因竊盜及詐欺案件，經臺灣高等法
    院高雄分院以96年度上易字第704號判決應執行有期徒刑6月
    ，如易科罰金以新台幣1千元折算1日確定，於96年12月27日
    易科罰金執行完畢。詎其等仍不知悔改，先後故意為下列犯
    行：（一）丙○○於97年2月4日12時30分許，駕駛車牌號碼
    1800─MD號自用小客車，搭載甲○○至嘉義市○○路○段461
    號之家樂福賣場地下2樓停車場，丙○○與甲○○即基於意
    圖為自己不法所有之犯意聯絡，伺機尋找廠牌、車型為HOND
    A CRV之車輛行竊，嗣經其等發現乙○○所駕駛車牌號碼529
    9─NX號之CRV自用小客車停放於上開處所A7區之停車場後，
    乃由甲○○負責把風，丙○○則持其所有客觀上足對人之生
    命、身體、安全構成威脅，具有危險性而可作為兇器使用，
    已磨尖之六角扳手1支，破壞該自用小客車之車門鎖（毀損
    部分未據告訴）後，竊取乙○○所管領置於車內之黑色公事
    包1只（內裝有現金新台幣9千元、新力牌T7型數位相機1台
    、中國信託商業銀行信用卡3張、大眾銀行信用卡2張、玉山
    銀行信用卡1張、京城銀行信用卡1張、台南企銀信用卡1張
    ，以及乙○○之夫徐英傑之健保卡、汽車、機車駕駛執照各
    1張等物），得手後隨即駕車離去。（二）丙○○與甲○○
    復另行基於意圖為自己不法所有之犯意聯絡，於翌日（即97
    年2月5日）14時50分許，再度前往上揭處所，以相同之分工
    方式，由丙○○以前開六角扳手破壞丁○○所駕駛之車牌號
    碼3236─UF號CRV自用小客車車門鎖（毀損部分亦未據告訴
    ）後，竊取丁○○所有置於車內之現金新台幣6千元（皆為
    百元、連號之新鈔）及IBM牌X41型筆記型電腦1台，得手後
    旋即離去。嗣經乙○○發覺遭竊後報警處理，經警調閱家樂
    福賣場之監視器畫面後，始循線於97年2月5日15時33 分許
    ，在嘉義縣水上鄉省道台一線與嘉朴公路路口處逮捕丙○○
    與甲○○，並於丙○○駕駛之上開自小客車內及其身上分別
    扣得上開筆記型電腦（業已發還丁○○）及新台幣4,700元
    （業已發還乙○○），另自甲○○身上扣得丁○○所失竊之
    現金6千元。
二、案經嘉義市警察局第一分局報請臺灣嘉義地方法院檢察署檢
    察官偵查起訴。
    理  由
壹、證據能力方面：
一、按被告以外之人於審判外之言詞或書面陳述，除法律有規定
    者外，不得作為證據。刑事訴訟法第159條第1項定有明文。
    本件被害人乙○○、丁○○於警詢中所為之言詞陳述，屬被
    告以外之人於審判外之陳述，應無證據能力。
二、再依刑事訴訟法第159條之1第2項規定，被告以外之人於偵
    查中向檢察官所為之陳述，除顯有不可信之情形外，得為證
    據，而所謂「顯有不可信」非指陳述之實質證明力問題，而
    係證據能力之要件，法院審查被告以外之人於偵查中向檢察
    官所為之陳述是否具有證據能力，應以該陳述作成時之客觀
    條件及環境，例如：陳述人於接受偵訊時之心理狀態是否健
    全、有無受到脅迫、利誘或欺詐等因素，作為判斷之依據。
    經查，證人丁○○於偵查中，以證人之身分具結作證，其陳
    述具有可信性之擔保，且檢察官對其之偵查程序，並未有何
    明顯違背程序規定，或有超乎正常期待，而無可信任之情事
    ，是證人丁○○在偵查中以證人身分向檢察官所為之陳述，
    應有證據能力。
三、被告以外之人於審判中有所在不明而無法傳喚之情形者，其
    於檢察事務官、司法警察官或司法警察調查中所為之陳述，
    經證明具有可信之特別情況，且為證明犯罪事實之存否所必
    要者，得為證據，刑事訴訟法第一百五十九條之三第三款定
    有明文。本案證人乙○○設籍於嘉義市○○里○○街60號，
    經本院於審判期日予以傳喚，惟因乙○○已遷移他處，所在
    不明而無法傳喚到庭作證，有個人基本資料查詢結果乙紙附
    卷可證。本院經查其於偵查中所為之陳述，並無證據證明有
    不可信之特別情況，且為證明犯罪事實之存否所必要者，據
    此證人乙○○偵訊中之證詞，合於上開規定，自有證據能力
    。
四、按被告以外之人於審判外之言詞或書面陳述，除法律有規定
    者外，不得作為證據，刑事訴訟法第159條第1項固有明文。
    惟被告以外之人於審判外之陳述，雖不符刑事訴訟法第159
    條之1至第159條之4規定得為證據之情形，而經當事人於審
    判程序同意作為證據，法院審酌該言詞陳述或書面陳述作成
    時之情況，認為適當者，亦得為證據。刑事訴訟法第159條
    之5第1項定有明文。經查，本件被告丙○○、甲○○除對於
    證人乙○○、丁○○於警詢及偵查中之陳述，爭執其證據能
    力外，對於卷附之被害報告單、贓物認領保管單、扣押筆錄
    、扣押物品目錄表以及監視錄影畫面翻拍照片等證據，均未
    就證據能力聲明異議（見本院卷第71、72頁），復經本院於
    審理時逐一提示予被告2人表示意見，本院審酌該等書面陳
    述之取得過程並無瑕疵，與本案待證事實間復具有相當之關
    聯性，以之為本案證據並無不當，自得採為本件認定事實之
    基礎，合先敘明。
貳、實體方面：
一、訊據被告丙○○對其曾於上開時、地攜帶六角扳手行竊等情
    ，均坦承不諱，惟稱僅其1人行竊，甲○○未參與竊盜。被
    告甲○○則矢口否認有為本件犯行，辯稱：97年2月4日、5
    日兩天，都是因為要向「張銀財」索討欠款，聽說「張銀財
    」會在家樂福停車場出現，且是駕駛CRV汽車，所以才與丙○○到該處找人，並不知道丙○○竊取他人財物云云。
二、經查：
(一)、上開犯罪事實，業據被告丙○○坦承不諱，並經證人即被害
    人乙○○、丁○○於偵查中證述纂詳（見偵卷第35至37頁）
    ，復有扣押筆錄、扣押物品目錄表、被害報告單、贓物認領
    保管單各2紙（見警卷第25至27頁、第30至31頁、第33至36
    頁），以及監視錄影畫面翻拍照片10張（見警卷第37至38頁
    、第40至42頁，惟錄影時間應為97年2月4日，警卷誤載為97
    年2月5日）、家樂福賣場地下停車場97年2月4日監視錄影光
    碟，上開光碟經檢察事務官勘驗之勘驗筆錄（見偵卷第48至
    51頁）以及原審勘驗筆錄（見原審卷第121頁）在卷足憑，
    另有自被害人丁○○車上竊得之贓款新台幣6千元等物扣案
    可資佐證，堪信為真。
(二)、被告甲○○雖以前開情詞置辯，惟查：
    1.被告甲○○有為本件犯行，業據證人乙○○於偵查中指述
      明確，並有監視錄影畫面以及在甲○○身上扣得之贓款可
      資佐證：
    (1)證人乙○○於偵查中證稱：案發當時曾看到被告甲○○在
      證人的車子附近，與證人擦身而過，打開車門時發現車鎖
      被破壞，就趕快報警，後來有看到監視器畫面顯示被告甲○○手上拿著證人失竊的公事包（見偵卷第36頁）。證人
      並於偵查庭中，兩度指認被告甲○○就是當日在家樂福地
      下停車場看到，在證人車子附近走來走去，形跡可疑之人
      ，與監視錄影帶所拍攝者係同一人（見偵卷第36頁）。另
      經原審勘驗97年2月4日12時45分至52分許家樂福地下停車
      場監視錄影光碟，畫面顯示被告甲○○曾在車牌號碼1800
      -MD號之自小客車以及被害人乙○○之車牌號碼5299-NX號
      自小客車停放方向間往來走動（見原審卷第121頁），核
      與證人上開所述相符，其證述自屬可採。
    (2)另依證人丁○○於偵查中之證述，其失竊之財物尚包括60
      張百元連號紙鈔（見偵卷第36頁），而被告甲○○亦自承
      警方在其身上扣得之新台幣24,900元中，包含自丙○○處
      拿到之60張百元連號紙鈔（見原審卷第120頁），足認被
      告2人確有分贓之行為。
    2.被告丙○○雖稱甲○○並未涉案，惟其供述涉及被告甲○○部分，多與卷內事證不符，且被告2人就相關案情之供
      述前後不一，互核亦不相符，堪認被告丙○○所述顯係迴
      護甲○○之詞，難以採信，其理由詳述如下：
    (1)被告丙○○於偵查中供稱：2次至家樂福行竊被告甲○○
      都有同行，但行竊時甲○○人在樓上，並不知情，2月5日
      是將偷得之筆記型電腦用紙包著放在副駕駛座腳踏板前方
      ，因為休旅車很深，甲○○沒有注意到等語（見偵卷第16
      至17頁）。惟經勘驗家樂福停車場監視錄影光碟，被告2
      人在97年2月4日12時24分至51分間，均曾數度出現於地下
      停車場，且在被害人乙○○之車牌號碼5299-NX號自小客
      車停放方向與被告2人搭乘之車牌號碼1800-MD號自小客車
      停放地點間來回走動（見偵卷第48至50頁、原審卷第121
      頁）。97年2月5日查獲被告2人之員警蔡左恆並於本院審
      理中具結證稱：被害人丁○○失竊之筆記型電腦是用紅色
      塑膠袋裝著放在副駕駛座的腳踏墊處，打開副駕駛座的車
      門就可以直接目擊得到有東西放在那裡（見原審卷第117
      頁）。被告丙○○上開所述顯與前揭事證不符。
    (2)被告2人遭查獲之初，丙○○於97年2月5日晚間之警詢中
      先陳稱：連續兩天到嘉義家樂福賣場，都是由其提議，且
      警詢中完全未提及被告甲○○曾表示要到家樂福找人，並
      稱：「我就約她（指甲○○）一起出去走走，她就說好」
      、「她為何會答應跟我來我不知道」（見警卷第5至6頁）
      。被告甲○○卻於97年2月6日凌晨之警詢中陳稱：「是我
      提議要來找一名叫張銀財的人向他要債，所以兩日都是我
      叫丙○○載我來嘉義的。」2人之說詞明顯不一。迄至97
      年2月6日上午11時檢察官訊問時，被告2人始一致改稱：
      是丙○○約甲○○出來走走，甲○○說她也順便到嘉義市
      找人（見偵卷第17頁）。
    (3)被告甲○○於97年2月6日警詢中，原供稱警方在其身上扣
      得之新台幣24,900元「是大陸家中寄來的」（見警卷第12
      頁）；嗣於97年2月27日偵查庭中，檢察官詢問證人丁○○而知悉其除筆記型電腦外，尚失竊新台幣6千元後，再
      詢問被告甲○○身上為何會有新台幣2萬多元，被告甲○○始改稱「有些是我的錢，丙○○有拿了一疊百元紙鈔給
      我，我有問他，丙○○說放在我這邊就好了，不要問那麼
      多」（見偵卷第37頁）。就此，被告丙○○於偵查中原否
      認曾自丁○○處竊取60張百元紙鈔，俟檢察官提示被告甲○○之證詞後，丙○○始改口承認，並稱：「紙鈔是放在
      電腦袋與電腦放在一起，我一起拿走，全部是新鈔，我把
      錢交給甲○○，因為我有欠她2、3萬元」（見偵卷第42頁
      ）。被告2人於原審審理中雖均辯稱是因為丙○○欠甲○○錢，所以將竊得之6千元拿給甲○○，惟被告丙○○陳
      稱：「我之前因為要還貸款，在97年1月27日、28日左右
      向甲○○借了三萬元，我就用第二次偷到的六千元及第一
      次偷來剩餘的四千元湊成一萬元先還給甲○○。」（見原
      審卷第17頁）；甲○○卻稱：「他（指丙○○）欠我二百
      多萬元，因為他跟我說賭場需要錢，我就從大陸一次寄三
      萬元美金過來」（見原審卷第19頁），所述互核仍不相符
      。且觀諸被告丙○○於遭查獲後，對於自己作案之情節均
      坦承不諱，卻刻意隱匿曾自丁○○車上竊得6千元且將之
      交付予甲○○，顯係為迴護甲○○之用意甚明。
    (4)另被告丙○○於97年2月5日警詢中即供承：「我是計畫要
      找CRV車種下車行竊，所以我才在家準備六角扳手作為行
      竊工具。」（見警卷第5頁）；而被告甲○○在警詢、偵
      查中均未曾提及其藉詞要尋找之「張銀財」係駕駛何種交
      通工具，迄至原審庭訊中始主動陳稱「張銀財是開CRV的
      車子」（見原審卷第18頁）。顯係因證人乙○○證稱曾見
      被告甲○○在證人之車牌號碼5299-NX號CRV自小客車旁徘
      徊，形跡可疑，車內物品隨即失竊，被告甲○○為合理化
      其行為，始佯稱「張銀財」是開CRV的車子。
    3.另被告2人均稱彼此僅為鄰居、朋友關係，僅認識4個月（
      見警卷第4頁、第9頁），並無特殊情誼，而97年2月6日即
      為農曆除夕，被告2人卻在除夕前連續兩天相約自高雄遠
      道開車至嘉義，被告丙○○稱到嘉義之目的是「逛逛」（
      見警卷第5頁），然卻僅到家樂福賣場而未到其他景點遊
      覽；被告甲○○稱到嘉義家樂福賣場是為了找人，但卻僅
      係聽聞該人「有可能」在家樂福停車場、但不知道其駕駛
      之車輛車牌號碼，即在過年前連續兩天前往家樂福；且被
      告2人係相偕出遊，卻稱到家樂福後就分開行動，不知道
      彼此在做什麼，且在停車場停留之時間長達數小時（見偵
      卷第36至37頁、第43頁、原審卷第124頁）；在在有違常
      情。另被告甲○○於原審審理中雖提出署名「張銀財」者
      簽立之保管條乙紙（見原審卷第82頁），欲用以佐證其案
      發當時係至家樂福賣場找「張銀財」索討欠款，惟觀諸該
      保管條係載稱「本人張銀財向（誤載為「像」）張仁貴借
      30萬」，並非向被告甲○○借款；被告甲○○雖辯稱是因
      為其先生張仁貴被關不在家，其為大陸人，沒有辦法告張
      銀財，所以要張銀財這樣寫（見原審卷第123頁）；惟本
      件案發時張仁貴並未在監在押（按被告甲○○於偵查中經
      原審法院裁定羈押時，即係通知其夫張仁貴送衣物至警局
      ，見原審卷第118頁警員蔡左恆之證述），如有必要向「
      張銀財」追討欠款，可由張仁貴自行為之，或由張仁貴陪
      同甲○○前往尋找「張銀財」，惟被告甲○○卻稱其連續
      兩天由鄰居丙○○陪同至家樂福地下停車場，係為尋找「
      張銀財」，顯有悖於常情，而難以採信。
    4.參以被告2人連續兩日行竊之地點均為家樂福賣場地下停
      車場，案發當時又係過年前數日，為一般民眾至賣場採買
      年貨之旺季，往來車輛、人潮眾多，衡諸常情，如無他人
      分工把風，被告丙○○應難以一人之力接連兩天順利選定
      目標、破壞車門鎖並竊取車中財物，而未當場被發現。另
      由卷附被告甲○○之前案紀錄表及前案判決可知：被告甲○○在91年、94年、95年間，均曾自行或與其夫張仁貴共
      同以撬開他人車門之方式竊取車中財物，而先後遭臺灣彰
      化地方法院、臺灣高雄地方法院、臺灣高等法院高雄分院
      判刑確定；其中91年所犯案件行竊地點為彰化縣埔心鄉○○路之大潤發量販店室外停車場（見原審卷第104頁），
      與本件之犯案地點同為大型量販店停車場。此外，被告甲○○曾於96年間犯攜帶兇器竊盜未遂罪，經臺灣高雄地方
      法院以96年度訴字第1856號判處有期徒刑8月，減為有期
      徒刑4月，經提起上訴後，目前由臺灣高等法院高雄分院
      審理中，該案件依法院審理認定之事實，被告甲○○係於
      96年2月15日（亦為96年農曆過年前數日），與其夫張仁
      貴共同至高雄市三民區之家樂福鼎山店停車場行竊，由甲○○把風，張仁貴以磨尖之六角扳手等物破壞被害人之車
      門鎖（見原審卷第51頁背面），且依上開案件法院審理認
      定之事實，被告甲○○之夫張仁貴與丙○○等人，係單獨
      或共同基於竊盜之犯意聯絡，於南部地區各大賣場之停車
      場或結婚喜慶、民俗節慶、郊外旅遊觀光景點等民眾駕車
      群聚之處所，在現場埋伏守候，俟車主離開後，即以磨尖
      六角扳手等物撬開車門鎖，竊取車內財物，被害人數達數
      十人（見原審卷第22頁）。本案之犯罪手法，與被告甲○○前案犯行如出一轍，由此亦足認被告甲○○辯稱其並未
      參與本件竊盜犯行、不知道被告丙○○連續兩日到家樂福
      地下停車場是要行竊云云，顯非事實。
(三)、綜上所述，本件事證明確，被告甲○○上開所辯解顯係卸責
    之詞，要難採信。被告2人先後2次竊盜犯行，均堪認定，應
    予依法論科。
三、按刑法第321條第1項第3款所定之兇器，其種類並無限制，
    凡客觀上足以對人之生命、身體、安全構成威脅，具有危險
    性之兇器為已足，並不以攜帶之初有行兇之意圖為必要（最
    高法院79年台上字第5253號判例意旨參照）；且按扳手、鉗
    子、起子等物，客觀上均足對人之生命、身體、安全構成威
    脅，應認為行兇器具，持以行竊應成立加重竊盜罪（最高法
    院76年度台上字第3929號判決參照）。查被告2人持以行竊
    之六角扳手，雖未據扣案，惟被告丙○○供承係用以撬開車
    門鎖，於行竊前已將其磨尖為一字型，顯見該六角扳手為鋼
    鐵材質且前端尖銳，客觀上自屬足以對人之生命、身體、安
    全構成威脅，具有危險性之兇器無訛。是核被告2人上開犯
    罪事實一（一）、（二）所為，均係犯刑法第321條第1項第
    3款之攜帶兇器竊盜罪。被告2人就上開2次犯行，均有犯意
    聯絡及行為分擔，為共同正犯。另被告2人所犯2次攜帶兇器
    竊盜罪，均犯意各別，應予分論併罰。再被告2人分別有如
    犯罪事實欄所載之前案紀錄，有其等之台灣高等法院被告前
    案紀錄表在卷可參，均係於受徒刑之執行完畢後，5年以內
    故意再犯本件有期徒刑以上之2罪，各均為累犯，應依刑法
    第47條第1項之規定加重其刑。
四、原判決以被告2人攜帶兇器竊盜犯行明確，因而適用刑法第
    28條、第321條第1項第3款、第47條第1項、第51條第5款之
    規定，並依被告2人之供述（見原審卷第127頁）及卷附臺灣
    高等法院被告前案紀錄表，審酌被告丙○○國中畢業之智識
    程度，曾從事鵝肉買賣、已離婚、與母親同住之生活狀況；
    被告甲○○國小肄業之智識程度，從事鴨血買賣、已婚、與
    先生及小孩同住之生活狀況；以及被告2人均正值壯年，卻
    有多次竊盜前案紀錄，不思循正當管道謀生，甫因竊盜案件
    等於96年底經臺灣高雄地方法院判刑，仍在上訴審理中，旋
    即於短期內連續兩日攜帶兇器竊取他人財物，造成他人財產
    損失，影響社會治安；被告丙○○犯後雖坦承犯行，惟仍飾
    詞迴護被告甲○○，被告甲○○則矢口否認犯行，未見悔意
    ；並審酌被告2人為本件犯行時之分工程度、犯罪手段、所
    得利益等一切情狀，認公訴人請求就犯罪事實一（一）、（
    二）之犯行，均各處被告2人有期徒刑9月，堪稱妥適，而量
    處被告丙○○、甲○○所犯二次加重竊盜罪，各有期徒刑九
    月，並定被告2人各應執行有期徒刑1年4月。並說明本件被
    告2人持以行竊之兇器六角扳手1支，雖為被告丙○○所有之
    物，然未據扣案，且被告丙○○陳稱已將其丟棄（見警卷第
    3頁、原審卷第126頁），亦非違禁物，為免執行之困難，爰
    不予宣告沒收。另本件員警查獲被告甲○○時扣得之新台幣
    24,900元、日幣4千元、美金47元、港幣1,100元、馬幣210
    元、人民幣1,038.3元，其中新台幣6千元為自被害人丁○○
    處竊得之財物，應發還被害人，其餘扣案貨幣則無證據足認
    與本件犯行有關，尚不得予以沒收。
五、本院經核原判決認事用法，均無違誤，量刑亦稱妥適。被告
    上訴意旨謂原審判決量刑過重，且第二件竊盜，係伊自動向
    警方承認，符合自首之要件，應於減輕刑度云云。經查，被
    告2人共同於97年2月4日在嘉義市家樂福大賣場竊得被害人
    乙○○所有之黑色公事包一只等財物後，經乙○○報警偵辦
    。同日警方乃前往家樂福大賣場調取停車場監視錄影帶，由
    畫面中查知被告2人涉有重嫌。次日14時50分，被告2人復在
    同一地點竊得被害人丁○○所有之筆記型電腦及現金後，欲
    駕車離開嘉義，乃遭警方於同日15時33分在嘉義縣水上鄉○
    道台一線與嘉朴公路路口查獲逮捕。警方在被告丙○○所駕
    駛之汽車駕駛座旁發現被害人丁○○遺失之筆記型電腦等贓
    物。因根據被害人乙○○報案遺失之物品，並無筆記型電腦
    ，故警方當時應已知悉被告2人可能另涉及其他竊案。被告
    丙○○於警方訊問時，供述該筆記型電腦同係在嘉義市家樂
    福大賣場所竊得，乃交代贓物之來源，而非於警方尚未知悉
    其犯罪前，主動供出，與刑法自首之要件不相符合。被告丙○○上訴主張第二件竊盜為自首，應減輕其刑；被告甲○○
    上訴則否認犯罪，依上所述，均無理由，應予駁回。
據上論結，應依刑事訴訟法第368條，判決如主文。
本案經檢察官曾銘芳到庭執行職務。
中    華    民    國    97    年    7     月    31    日
                  刑事第六庭    審判長法  官  蔡崇義
                                      法  官  董武全
                                      法  官  曾文欣
以上正本證明與原本無異。
不得上訴。
                                      書記官  李育儒
中    華    民    國    97    年    8     月    1     日
附錄論罪法條全文：
中華民國刑法第321條第1項第3款
犯竊盜罪而有左列情形之一者，處6月以上、5年以下有期徒刑：
三、攜帶兇器而犯之者。


司法院資訊處製作；財團法人民間司法改革基金會備份。
